臺灣士林地方法院民事裁定　　　　　　99年度消債抗字第45號
抗　告　人　顏麗珠
代　理　人　林彥苹律師
上列抗告人因清算事件，對於中華民國99年10月29日本院99年度
消債聲字第66號裁定提起抗告，本院裁定如下：
    主  文
抗告駁回。
抗告程序費用新臺幣壹仟元由抗告人負擔。
    理  由
一、按法院為終止或終結清算程序之裁定確定後，除別有規定外
    ，應以裁定免除債務人之債務；又債務人因浪費、賭博或其
    他投機行為，致財產顯然減少或負擔過重之債務，而生開始
    清算之原因者，除證明經普通債權人全體同意外，法院應為
    不免責之裁定，消費者債務清理條例第132 條、第134 條第
    4 款分別定有明文。又所謂浪費或投機行為，係指債務人於
    顯見其經濟狀況不佳之情形下，猶恣意揮霍、投機，生活支
    出超過個人收入所應支出之程度，或心存僥倖冀以一時之小
    投資以博取大利益，因致負擔更大債務，核其所為，於清算
    之原因有可歸責性，自有加以制止之必要，尚不宜使之免責
    。而有無浪費或投機行為，端視債務人從事該行為時有無詳
    實之償還計畫，或有無以過去實證印證投資收益有相當或然
    率，或有政府、產業預定計畫等事實，倘無償還計畫、其他
    預定收入、過去實證或政府產業預定計畫等，僅是先行花費
    或以射倖心態從事投機時，即屬之，自不應認可免其還款之
    責。
二、本件抗告人前依消費者債務清理條例向本院聲請清算事件，
    經以99年度消債清字第21號民事裁定抗告人自民國99年8 月
    13日17時起開始清算程序，並同時終止清算程序。嗣本院以
    99年度消債聲字第66號即原審裁定，以抗告人自92、93年間
    即陷入支付困難之情事後，猶恣意花費超過個人經濟能力所
    能支應之範圍，致資力惡化陷於負擔更高額債務之處境，堪
    認抗告人係因浪費或其他投機行為致生清算之原因，有消費
    者債務清理條例第134 條第4 款規定，應不予免責之事由等
    情為由，裁定抗告人不免責。
三、抗告意旨略以：(一)依勞工保險被保險人投保資料表可知，抗
    告人於92、93年間任職於臺北市私立雨果托兒所，當時每月
    仍有薪資收入，縱偶因周轉失靈而需向他人借款以清償原本
    債務，亦不足以認定其已陷入支付困難之情事。況原審對於
    抗告人向台新國際商業銀行借款若干金額，並用以代償若干
    金額，均未見說明，難認抗告人當時已無資力。(二)原審指稱
    抗告人於92至95年間常有在新光三越百貨公司等處消費之記
    錄，且每次消費金額均不低，然其次數、金額為何，均無法
    得知，自無從判斷是否與消費者債務清理條例第134 條第4
    款規定要件相符。又抗告人係以其於95年10月間與最大債權
    銀行協商時方陷於經濟困難為由，聲請清算，則抗告人於92
    至95年間偶有至百貨公司消費之紀錄尚屬正常，並無不妥。
    (三)抗告人自97年失業迄今即無固定收入，復因年事已高病痛
    纏身，時至門診復健治療，已無工作能力，原審裁定抗告人
    不免責並無理由，為此提起抗告等語。並聲明：(一)原裁定廢
    棄。(二)抗告人應予免責。
四、經查：
  (一)抗告人曾分別於92年5 月20日、10月29日，向債權人兆豐國
    際商業銀行、台新國際商業銀行借款新臺幣（下同）73,000
    元、76,224元，以代償對台新國際商業銀行、萬泰商業銀行
    所負債務；嗣於93年3 月1 日、7 月15日，向他債權人大眾
    商業銀行、遠東國際商業銀行借款120,000 元、182,771 元
    ，以代償對萬泰商業銀行及其他銀行所負債務，此有台新國
    際商業銀行消費明細表、大眾商業銀行信用卡消費明細表、
    兆豐國際商業銀行交易暨繳款歷史明細表、遠東國際商業銀
    行信用卡消費明細表影本各1 件在卷可憑（原審卷第22、36
    、78、99頁）。抗告人當時雖任職於臺北市私立雨果托兒所
    ，每月約有27,000元之薪資所得（本院99年度消債清字第21
    號卷第17頁），惟其於92年5 月20日至93年7 月15日間，向
    上開債權人申請代償共計451,995 元，已超過其上開期間之
    薪資總額約378,000 元，足認抗告人於92、93年間即陷入支
    付困難之情事，而需仰賴金融機構代償繳款，其辯稱斯時仍
    有還款資力云云，尚不足採。
  (二)又依卷附債權人台新國際商業銀行消費明細表所載，抗告人
    於92至94年間，除信用借款外，尚在新光三越百貨公司消費
    共計22,134元、台灣百成堂參茸行13,260元、詩威特10,000
    元（原審卷第22頁）；依卷附債權人萬泰商業銀行信用卡消
    費明細表所載，抗告人於95年間，除信用借款外，尚在祥和
    銀樓消費共計26,600元、台灣百成堂參茸行18,000元（原審
    卷第28-30 頁）；依卷附債權人大眾商業銀行信用卡消費明
    細表所載，抗告人於95年4 月19日，尚在台灣百成堂參茸行
    消費12,000元（原審卷第36頁）；依卷附債權人花旗（台灣
    ）商業銀行帳單明細所載，抗告人於94、95年間，除信用借
    款外，尚在新光三越百貨公司消費共計2,818 元、台灣百成
    堂參茸行76,600元、詩威特8,599 元、協昌銀樓39,056元、
    祥和銀樓11,000元（原審卷第40-74 頁）；依卷附債權人兆
    豐國際商業銀行交易暨繳款歷史明細表所載，抗告人於92至
    95年間，除信用借款外，尚在台灣百成堂參茸行消費共計11
    ,000元、祥和銀樓13,000元（原審卷第78-94 頁）；依卷附
    債權人遠東國際商業銀行信用卡消費明細表所載，抗告人於
    93至95年間，除信用借款外，尚在協昌銀樓消費共計4,344
    元、祥和銀樓26,500元、台灣百成堂參茸行18,000元（原審
    卷第99頁）。經核上開消費記錄在客觀上均屬非生活基本需
    要之高額支出，且消費金額亦與其收入顯非相當，顯見抗告
    人於入不敷出之情形下，猶恣意花費超過個人經濟能力所能
    支應之範圍，致資力惡化陷於負擔更高額債務之處境，其就
    開始清算原因之發生自屬可歸責。且債權人亦已具狀表示反
    對抗告人免責，則依前揭規定及說明，原審裁定抗告人不免
    責，於法即無違誤。抗告人聲明不服提起抗告，為無理由，
    應予駁回。
  (三)此外，抗告人現身體狀況如何，非屬本件清算事件是否應予
    免責之審酌範疇，且本院認對於裁定結果並無影響，自無庸
    論述，併此敘明。
五、據上論結，本件抗告為無理由，依消費者債務清理條例第15
    條，民事訴訟法第495 條之1 第1 項、第449 條第1 項、第
    95條、第78條，裁定如主文。
中    華    民    國   100    年    2     月    8     日
                  民事第二庭  審判長法  官  方彬彬
                                    法  官  劉逸成
                                    法  官  馬傲霜
以上正本證明與原本無異。
本件裁定不得再抗告。
中    華    民    國   100    年    2     月    10    日
                                    書記官  張方俞